臺灣南投地方法院民事裁定
111年度監宣字第238號
聲  請  人  鍾明瑛  



代  理  人  蘇靜怡律師（法扶律師）
相  對  人  趙銘輝  


關  係  人  趙邦志    住屏東縣○○市○○○路○段000巷00                        弄0○0號

上列聲請人對於相對人聲請監護宣告事件，本院裁定如下：
    主  文
一、宣告乙○○（男，民國00年0月00日生，身分證統一編號：Z00
    0000000號）為受監護宣告之人。
二、選定丙○○（女，民國00年00月0日生，身分證統一編號：Z00
    0000000號）為受監護宣告人乙○○之監護人。
三、指定甲○○（男，民國00年00月0日生，身分證統一編號：Z00
    0000000號）為會同開具受監護宣告人乙○○財產清冊之人。
四、程序費用由受監護宣告人乙○○負擔。
    理  由
一、聲請意旨略以：聲請人丙○○為相對人乙○○之妻，相對人因腦
    幹及小腦缺血性腦栓塞合併呼吸衰竭等，於民國111年6月7
    日至中國醫藥大學附設醫院急診，同日接受顱內動脈取栓術
    後，全身癱瘓無法自理，逐漸喪失正常表達能力，而有不能
    為意思表示或受意思表示，且不能辨識其意思表示之效果，
    爰依法聲請准予對相對人為監護宣告，並選定聲請人為監護
    人，指定相對人之長子甲○○為會同開具財產清冊之人等語。
二、按對於因精神障礙或其他心智缺陷，致不能為意思表示或受
    意思表示，或不能辨識其意思表示之效果者，法院得因本人
    、配偶、四親等內之親屬、最近一年有同居事實之其他親屬
    、檢察官、主管機關、社會福利機構、輔助人、意定監護受
    任人或其他利害關係人之聲請，為監護之宣告。又法院為監
    護之宣告時，應依職權就配偶、四親等內之親屬、最近一年
    有同居事實之其他親屬、主管機關、社會福利機構或其他適
    當之人選定一人或數人為監護人，並同時指定會同開具財產
    清冊之人。法院選定監護人時，應依受監護宣告之人之最佳
    利益，優先考量受監護宣告之人之意見，審酌一切情狀，並
    注意下列事項：一、受監護宣告之人之身心狀態與生活及財
    產狀況。二、受監護宣告之人與其配偶、子女或其他共同生
    活之人間之情感狀況。三、監護人之職業、經歷、意見及其
    與受監護宣告之人之利害關係。四、法人為監護人時，其事
    業之種類與內容，法人及其代表人與受監護宣告之人之利害
    關係。民法第14條第1項、第1111條第1項、第1111條之1分
    別定有明文。
三、經查，聲請人主張之事實，業據其提出戶籍謄本、中國醫藥
    大學附設醫院診斷證明書、照片、受宣告人親屬系統表、同
    意書、應受監護宣告人財產清冊、全國財產稅總歸戶財產查
    詢清單、草屯鎮農會存摺、曾漢棋綜合醫院診斷證明書、收
    費單、南投縣政府勞資爭議調解紀錄、南投縣私立小天使幼
    兒園收據、本院民事庭通知書、本院勞動法庭函、臺灣土地
    銀行存摺、佑民醫療社團法人佑民醫院一般生化檢驗檢查單
    等件為證。復經本院函請中國醫藥大學附設醫院就相對人之
    心神狀況為鑑定，結果略以：相對人之醫學上診斷名為器質
    性精神疾患，目前意識不清，認知與執行能力顯著受到損傷
    ，生活自理能力完全仰賴他人，相對人因器質性精神疾患（
    腦中風引起）程度重大，鑑定不能管理處分自己財產，短期
    內回復可能性低，不能為意思表示或受意思表示，或不能辨
    識其意思表示之效果，可為監護宣告等語，此有該院111年1
    1月7日院精字第1110016944號函所附監護輔助鑑定書、工具
    性日常生活活動能力量表在卷為憑。綜上鑑定結果，本院認
    相對人之精神狀態，已達不能為意思表示或受意思表示，且
    不能辨識其意思表示之效果之程度，爰依法為監護之宣告。
四、關於選定監護人部分，查相對人前未訂有意定監護契約，有
    本院職權查詢司法院意定監護契約管理系統查詢結果資料在
    卷可參，查相對人之父、母均已歿，聲請人為相對人之妻，
    其與相對人結褵近30年，現已退休，有退休金收入，身體健
    康狀況良好，並有意願擔任監護人，目前亦由其安排相對人
    之照護事宜及代為繳納各項醫療照護費用，業據其具狀陳明
    在卷，再相對人之長子甲○○、長女趙珮宇亦均同意由聲請人
    擔任相對人之監護人，有其等出具之同意書在卷可佐。本院
    審酌上情，堪認由聲請人擔任相對人之監護人，應符合相對
    人之最佳利益，爰選定聲請人為相對人之監護人。
五、另就指定會同開具財產清冊之人部分，聲請人請求指定相對
    人之長子甲○○為會同開具財產清冊之人，已獲甲○○之同意，
    有其出具之同意書在卷可稽，且相對人之長女趙珮宇亦同意
    由甲○○擔任會同開具財產清冊之人，有同意書在卷可佐，堪
    認由甲○○擔任相對人之會同開具財產清冊之人應無不妥，爰
    依法指定甲○○為會同開具財產清冊之人。
六、末按民法第1113條準用同法第1099條、第1109條之規定，監
    護開始時，監護人對於受監護人之財產，應依規定會同法院
    指定會同開具財產清冊之人，於2個月內開具財產清冊，並
    陳報法院；監護人於執行監護職務時，因故意或過失，致生
    損害於受監護人者，應負賠償之責。基上，於本裁定確定後
    ，監護人即聲請人對於受監護宣告人乙○○之財產，應會同甲
    ○○，於2個月內開具財產清冊，並陳報法院，附此敘明。
七、程序費用負擔之依據：家事事件法第164條第2項。
中　　華　　民　　國　　111 　年　　11　　月　　18　　日
                                臺灣南投地方法院家事法庭
                                          法  官  柯伊伶
以上正本係照原本作成。
如對本裁定抗告須於裁定送達後10日內向本院提出抗告狀，並應
繳納抗告費新臺幣1,000元整。
中　　華　　民　　國　　111 　年　　11　　月　　18　　日
                                          書記官  白淑幻